臺灣屏東地方法院民事判決　九十一年度重訴字第一○六號
　　原　　　告　台東區中小企業銀行股份有限公司
　　法定代理人　乙○○
　　訴訟代理人　甲○○
　　被　　　告　丁○○
　　被　　　告　丙○○
右當事人間請求清償借款事件，本院判決如左：
    主      文
被告應連帶給付原告新台幣捌佰貳拾萬元，及自民國九十年九月二十二日起至清償日
止，按年息百分之八點五計算之利息，並自民國九十年十月二十二日起至清償日止，
逾期在六個月以內者，按上開利率百分之十，逾期超過六個月部分，按上開利率百分
之二十計算之違約金。
訴訟費用由被告連帶負擔。
    事實及理由
一、原告起訴主張：(一)被告丁○○前曾提供擔保品向原告借款新臺幣（以下同）八百
    二十萬元，經清償部分後剩餘七百八十萬元未清償。故被告丁○○乃於民國八十
    九年七月二十一日邀被告丙○○為連帶保證人，用原擔保品申請展期以借新還舊
    之方式，再向原告申請借款八百二十萬元，並約定利息按年利率百分之八點五計
    算，遲延履行時除按上開利率計算利息外，其逾期在六個月以內者，按原利率百
    分之十加計違約金，逾期超過六個月部分，按原利率百分之二十加計違約金。借
    款期間自八十九年七月二十一日起至九十年七月二十一日止，到期一次還清，但
    應按月繳交本息，如於借款期間未按期繳納本息，即喪失期限利益。(二)原告先於
    八十九年七月二十一日核撥七百八十萬元用以清償被告之前開舊借款七百八十萬
    元，嗣後被告丁○○陸續自八十九年七月二十四日起分九次申請原告核撥借款餘
    額，直至九十年二月十二日餘額始用罄。至九十年六月，被告丁○○又再向原告
    申請延期至九十九年七月二十一日到期，經原告同意後，被告丁○○仍正常繳息
    。詎料被告丁○○竟自九十年九月二十二日起開始滯欠利息，僅曾於九十年十一
    月六日及同年十二月六日分別以現金補繳本應於九十年八月二十四日及同年九月
    二十一日應繳之利息。被告丁○○至今尚積欠本金八百二十萬元及依約應付之利
    息、違約金未清償，迭經催討無效，依約應負清償責任。為此爰依消費借貸及連
    帶保證之法律關係，求為判決被告應連帶給付原告八百二十萬元，及自九十年九
    月二十二日起至清償日止，按年息百分之八點五計算之利息，並自九十年十月二
    十二日起至清償日止，逾期在六個月以內者，按上開利率百分之十，逾期超過六
    個月部分，按上開利率百分之二十計算之違約金。
二、被告未於言詞辯論期日到場辯論，惟曾於準備程序中以書狀及言詞以下述理由為
    抗辯，而請求駁回原告之訴。
  (一)被告丁○○雖曾經向原告借款八百二十萬元，並設定最高限額九百八十四萬元之
    抵押權，但該筆借款已經陸續清償完畢。故被告不必於八十九年七月二十一日向
    原告再借款返還舊債務。
  (二)被告二人雖均在系爭借據上簽名蓋章，且被告丁○○亦曾於八十九年七月二十四
    日至九十年二月十二日期間向原告分次申請撥款。但被告丁○○並未受領借款之
    給付，原因如下：
    原告曾向被告表示，本件借款方式係循環動用並借新還舊，即以八百二十萬元
      為限額，借款人得於額度內隨借隨還，並先將款項匯入被告丁○○所有之00
      00000000000號（被告誤載為0000000000000號）帳
      戶內以償還舊借款。據此，原告並未依授信約定書第十二條之指定，將被告丁
      ○○所貸款項匯入被告丁○○所有之內埔分行000000000號帳戶內。
      而依兩造間所訂立之授信約定書，並無原告得不經借款人同意，逕將借款轉至
      其他帳戶之約定。且前開轉至其他帳戶之情事，被告丁○○均未受告知，亦未
      經領取借款，款項轉來轉去不知去向。是原告縱有給付，亦不符給付之本旨。
    原告不願對被告出示前開被告丁○○接受匯款帳戶資料，足見原告可能僅係自
      行作帳而已，實際上未將上開款項撥入被告丁○○之帳戶。
    縱依原告之放款帳卡所示，原告於八十九年七月二十一日已核貸並轉帳，然其
      金額亦為七百八十萬元，而非八百二十萬元，可見原告主張其已交付借款八百
      二十萬元之事實，並非實在。
    縱然原告於八十九年七月二十一日已將七百八十萬元匯入被告所有之0000
      00000號帳戶內，但原告未經被告填寫取款條指定匯至另舊借帳戶以清償
      舊債，即逕將該七百八十萬元匯入，亦有違給付之本旨。
  (三)另此期間被告丁○○曾經因為擔心房屋被拍賣而繳過利息，惟並不知道自己係繳
    交何筆貸款之利息，且事後發現有誤後即未再繳息。
  (四)原告於本院審理中主張被告原來的舊借款係八百二十萬元，清償後剩下七百八十
    萬元，八十九年七月二十一日借新償還原舊借款，所以才會在支出傳票上記載被
    告清償七百八十萬元，‧‧‧‧等語，但原告所提出被告簽立之撥款申請書，總
    計被告丁○○共申請核撥一千一百十五萬元，並非如原告所主張之八百二十萬元
    ，可見原告之主張前後矛盾。
  (五)被告丁○○未曾於九十年六月向原告申請展期，該授信申請書暨個人資料表係原
    告拿空白申請書要求被告丁○○簽名，其不知申請書之內容，此見申請書除被告
    丁○○之簽名外，其餘字跡均非被告丁○○所書寫即明。
  (六)本件既係借新還舊，原告已核撥七百八十萬元，則舊債務已經消滅，被告丁○○
    即不可能會再借滿八百二十萬元。
  (七)兩造共有五個案件在本院繫屬，其案號為九十一年訴字第四六四、四六五、四六
    六及四六七號，有可能與本件係屬同一事件。
三、被告均經合法通知，無正當理由，未於言詞辯論期日到場辯論，核無民事訴訟法
    第三百八十六條各款所列情形，本院爰依原告聲請一造辯論判決。又兩造間雖另
    有本院九十一年度四六四、四六五、四六六、四六七等事件曾繫屬於本院。然查
    ，原告於本院九十一年度訴字四六四號清償借款事件，係以被告丁○○於八十九
    年三月二十日邀同被告丙○○為連帶保證人，向原告借款二百十萬元為其請求之
    原因事實。於本院九十一年度訴字第四六五號清償借款事件，係以被告丙○○於
    八十九年七月二十一日邀同被告丁○○為連帶保證人，向原告借款一百十萬元為
    其請求之原因事實。於本院九十一年度訴字第四六六號清償借款事件，則以被告
    丁○○於八十九年六月二十二日邀同被告丙○○為連帶保證人，向原告借用一百
    五十萬元為其請求之原因事實。另於本院九十一年度訴字第四六七號清償借款事
    件，則係以被告丁○○於八十九年六月二十二日邀被告丙○○為連帶保證人，向
    原告借款二百萬元為其請求之原因事實。原告於前開四件事件所據以請求之原因
    事實均與本件不同，此有本院九十一年度訴字第四六四、四六五、四六六及四六
    七號民事判決各一份附卷可查，該四件事件與本件並非同一事件，合先敘明。
四、原告主張之前揭事實，已據其提出借據、增補借據、印鑑卡、授信申請書暨個人
    資料表、借款戶及連帶保證人徵信報告表、授信案件審核表、授信申請書各一份
    、臨時對帳單、放款帳卡明細表、轉帳支出傳票各二份、撥款申請書十份為證，
    核與其所述相符，應堪信為真實。
五、被告雖以被告丁○○對於原告並無舊借款，無借舊還新之必要，雖有申請核撥借
    款，但未受領原告所匯借款八百二十萬元，伊並不知所繳利息係針對何筆借款，
    且依撥款申請書所示之核撥總合，與原告所主張之數額不合，另被告丁○○既已
    將舊款以七百八十萬元還清，不可能再借滿八百二十萬元，一切資料可能均係原
    告自行作帳等語置辯，惟查：
  (一)被告丁○○就本件借款曾先後於八十九年七月二十一日、同年月二十四日、同年
    八月九日、同月二十二日、同月三十一日、同年九月二十二日、同月二十九日、
    同年十月七日、同年十一月二十一日及九十年二月十二日分別申請撥款借款七百
    八十萬元、十五萬元、八萬元、二十五萬元、二萬元、十五萬元、十萬元、五萬
    元、一百五十萬元及十五萬元，總計一千零二十五萬元；並曾就該筆八百二十萬
    之借款迭次向原告繳交利息。亦曾分別於八十九年七月二十六日、同年八月二日
    、同月十八日、八十九年十月二十七日、同年十一月九日、同月十日就系爭借款
    依序返還本金二十萬元、五萬元、十五萬元、二十萬元、一百三十萬元、十五萬
    元，合計二百零五萬元；又曾於九十年七月二十日向原告申請延期清償等情，有
    原告提出前揭撥款申請書十份、臨時對帳單二份及增補借據一份在卷可證，而被
    告丁○○就其曾多次申請核撥借款及繳息之事實均不爭執。則被告丁○○既曾於
    八十九年七月間至九十年二月間長達八個月之期間，分十次向原告申請核撥借款
    一千零二十五萬元，並於事後繳交利息及返還本金，復曾申請延期清償，即足以
    推論被告丁○○確曾向原告借得八百二十萬元，且已受領。故被告抗辯未受領借
    款，其不知所繳利息係針對此筆借款一節，實與常情有違。
  (二)次查本件借款之卷附借據一張可表彰被告丁○○於八十九年七月二十一日邀被告
    丙○○向原告為借款；增補借據及九十年六月二十日所簽具之授信戶申請書各一
    張則顯示被告於九十年七月二十日，曾向原告就此筆八百二十二萬元之借款申請
    展期。另撥款申請書十張則紀錄被告丁○○陸續向原告申請撥款；授信申請書暨
    個人資料表一份則可見被告丁○○曾於八十九年五月間向原告申請八百二十萬元
    之借款以利舊借款之展期，上開文件均經被告丁○○或丙○○簽名蓋章其上，被
    告丁○○之簽名又與其留存之印鑑卡相同，其所紀錄之事實並與原告所提出放款
    帳卡明細表所列明細相符，足證原告所提之放款帳卡明細表並非原告自行作帳，
    被告空言辯稱原告自行作帳，毫無實據，並非可取。
  (三)被告雖另提出存摺及其內頁影本一件，辯稱其舊借款八百二十萬元已於八十八年
    七月二十二日清償完畢等語。但由原告提出之上開證據資料，已足以證明被告一
    再向原告重新借款以返還舊借款，及被告丁○○曾於八十九年六月五月間向原告
    申請八百二十萬元之借款以利舊債務之展期等事實。是被告雖有該次清償行為，
    仍並不能證明被告八十九年七月二十一日係在無舊借款之情形下，即向原告申請
    借款八百二十萬元。
  (四)被告再抗辯，依被告丁○○所填具之撥款申請書所載，被告丁○○雖指定將款項
    撥存借款人在原告銀行內埔分行活期儲蓄存款第000000000帳號內。但
    原告卻匯入0000000000000號帳戶（被告誤載為00000000
    00000號），原告並未依被告丁○○之指定撥存，不符給付之本旨云云。然
    查原告被告丁○○陸續申請撥款、繳息及還本，顯已承認受領借款，縱使原告未
    依被告丁○○之指定帳戶匯款，亦難認其給付不符債之本旨。
  (五)另查被告賴月於八十九年五月二十日所填之申請展期申請書，除本應由銀行填寫
    之資產明細及銀行往來二欄之字跡與被告丁○○之筆跡不同外，其餘無論筆順、
    勾捺、運筆均與被告丁○○在本卷所附之其他文書上的筆跡相同。是被告抗辯其
    係於空白申請上簽名，並不知其內容云云，亦屬不足採信。
  (六)復查原告自八十九年七月二十一日起至九十年二月十二日依序依被告丁○○之申
    請核撥金額總計為一千零二十五萬元（並非如被告所抗辯之一千一百十五萬元）
    ，並於八十九年七月二十六日至同年十一月十日間返還本金二百零五萬元，均如
    前述。經將被告丁○○申請核撥之總金額一千零二十五萬元，扣除返還本金之總
    額二百零五萬元，所得之數恰為八百二十萬元，可見被告丁○○確係借滿八百二
    十萬元無訛。被告以原告先主張核撥八百二十萬元，但由核撥申請書加總所得之
    數為一千一百十五萬元等情指責原告之主張前後矛盾顯有誤會。
  (七)末查本件被告丁○○向原告借款八百二十萬元，被告核撥七百八十萬元清償被告
    丁○○之舊借款後，其舊借款雖因清償而消滅，但新債務即原告已核撥之七百八
    十萬元，於被告清償前，新債務不可能消滅，其新債七百八十萬元理所當然應計
    入被告丁○○所借之款項。乃被告竟辯稱本件既係借新還舊，原告已核撥七百八
    十萬元，則舊債務已經消滅，被告丁○○即不可能會再借滿八百二十萬元云云，
    亦非可採。
六、綜上所述，被告所辯顯不足採，被告丁○○確曾邀被告丙○○為連帶保證人，向
    原告借得八百二十萬元，其利息僅繳至九十年九月二十一日，即未再依約繳交其
    後之利息，而迄今尚積欠原告八百二十萬元及約定之利息及違約金。從而，原告
    依消費借貸及連帶保證之法律關係，請求被告應連帶給付原告八百二十萬元，及
    自九十年九月二十二日起至清償日止，按年息百分之八點五計算之利息，並自九
    十年十月二十二日起至清償日止，逾期在六個月以內者，按上開利率百分之十，
    逾期超過六個月部分，按上開利率百分之二十計算之違約金，為有理由，應予准
    許。
本件原告之訴為有理由，爰依民事訴訟法第三百八十五條第一項前段、第七十八條、
第八十五條第二項，判決如主文。
中　　　華　　　民　　　國　　九十一　　年　　　十　　　月　　二十三　　日
                                    臺灣屏東地方法院民事第一庭
~B審判長法官　羅心芳
~B法　　　官　許蓓雯
~B法　　　官　周群翔
右為正本係照原本作成。
如對本判決上訴，須於判決送達後廿日內向本院提出上訴狀。
~B法院書記官　劉淑蓉
中　　　華　　　民　　　國　　九十一　　年　　　十　　　月　　二十三　　日
